臺灣高雄地方法院刑事判決　　　　　　 95年度簡上字第947號
　　上　訴　人　臺灣高雄地方法院檢察署檢察官
　　被　　　告　甲○○
上列上訴人因被告違反電子遊戲場業管理條例等案件，不服本院
高雄簡易庭中華民國95年6 月16日95年度簡字第3508號簡易判決
（聲請簡易判決處刑案號：95年度偵字第12981 號）提起上訴，
本院合議庭認不得以簡易判決處刑，改依通常程序自為第一審之
判決，判決如下：
    主  文
原判決撤銷。
本件免訴。
    理  由
一、聲請簡易判決處刑意旨詳如附件一聲請書所載，因認被告涉
    犯刑法第266 條第1 項前段之賭博罪嫌及違反電子遊戲場業
    管理條例第15條規定，而犯有同條例第22條之罪嫌。
二、按案件曾經判決確定者，應諭知免訴之判決，並得不經言詞
    辯論為之，刑事訴訟法第302 條第1 款、第307 條分別定有
    明文。此項訴訟法上之一事不再理原則，關於實質上一罪或
    裁判上一罪，均有其適用；想像競合犯、刑法修正前之連續
    犯、牽連犯均屬裁判上一罪，刑法修正前之常業犯則係實質
    上一罪，想像競合犯之觸犯他罪名行為、連續犯之一部分行
    為、牽連犯之方法或結果之犯罪行為，業經判決確定，或常
    業犯之一部份犯罪事實曾經判決確定，其效力當然及於全部
    ，倘檢察官復就想像競合犯之他罪名行為、連續犯之部分行
    為、牽連犯之方法或結果行為，或將常業犯之其他部份犯罪
    事實，重行起訴，均應諭知免訴判決（最高法院著有60年臺
    非字第77號判例及91年度台上字第3386號判決可資參照）。
    再按判決應宣示之，但不經言詞辯論之判決，不在此限，刑
    事訴訟法第224 條第1 項定有明文。又裁判製作裁判書者，
    除有特別規定外，應以正本送達於當事人、代理人、辯護人
    及其他受裁判之人，同法第227 條第1項 亦有明定。是裁判
    如經宣示者，於宣示時對外發生效力；如未經宣示、公告時
    ，則於該裁判送達於當事人、代理人、辯護人或其他受裁判
    之人時，始對外發生裁判之效力。而經宣示之判決，於最後
    審理事實法院宣示判決後始行發生之事實，既非該法院所得
    審判，即為該案判決之既判力所不及，其既判力對於時間效
    力之範圍，固應以最後審理事實法院之宣示判決日為判斷之
    標準，因而經宣示得上訴於高等法院之第一審刑事判決，如
    未據上訴，其既判力之時點，固應至宣判之日。惟若第一審
    之判決，因未經言詞辯論，而未宣示及對外公告，嗣該判決
    送達後，因未上訴而確定，該判決因未經宣示及公告，應以
    其正本最先送達於當事人之時，對外發生效力，而以之為該
    判決確定既判力範圍之時點，最高法院90年度台非字第243
    判決意旨參照。
三、另按刑事法若干犯罪行為態樣，本質上原具有反覆、延續實
    行之特徵，立法時既予特別歸類，定為犯罪構成要件之行為
    要素，則行為人基於概括之犯意，在密切接近之一定時、地
    持續實行之複次行為，倘依社會通念，於客觀上認為符合一
    個反覆、延續性之行為觀念者，於刑法評價上，即應僅成立
    一罪。學理上所稱「集合犯」之職業性、營業性或收集性等
    具有重複特質之犯罪均屬之，例如經營、從事業務、收集、
    販賣、製造、散佈等行為概念者是，亦有最高法院95年度臺
    上字第1079號判決意旨可資參照。
四、經查：
（一）被告甲○○於民國95年7 月初某日起，在位於高雄市○○
      區○○路356巷口之「上旺商行」內擺設利用電腦操縱，
      以產生或顯示聲光影像、圖案、動作之電子遊戲機「小瑪
      莉」2台，供不特定人投幣把玩娛樂，而經營電子遊戲場
      業，嗣於95年7 月24日20時許，經警當場查獲，而涉犯電
      子遊戲場業管理條例第22條之案件，業經本院於95年9 月
      15日以95年度簡字第5219號判決處有期徒刑5 月，被告甲
      ○○於95年9月28日收受該判決，檢察官於95年10月2 日
      收受該判決，並於95年10月11日確定，此有95年度簡字第
      5219號判決送達被告甲○○、檢察官之送達證書、被告甲
      ○○台灣高等法院被告前案紀錄表資料、本院辦理刑事案
      件電話記錄查詢表1 紙在卷可查（見本院95年度簡上字第
      947 號卷）。
（二）而本件被告甲○○被訴自95年2 月16日至95年2 月20日止
      ，在其所經營、設址於高雄市前鎮區○○○路193 號之公
      眾得出入之「臺灣巨蛋超商」內，擺放賭博性電子遊戲變
      異體「＠瑪」、「縱橫四海」、「賽馬」各1 臺、「網豹
      」2 台，藉此與不特定之賭客賭博財物多次，而經營電子
      遊戲場，而認被告甲○○涉犯刑法第266 條第1 項前段之
      賭博罪嫌及電子遊戲場業管理條例第22條之罪嫌乙節，業
      經被告甲○○於本院審理中坦承不諱，與證人丙○○偵查
      中結證、李佳芳警詢證述相符，復有附表一編號1 至4 所
      示機台扣案可憑，應認被告甲○○上開犯行事證明確，堪
      以認定。
（三）本件被告甲○○所犯刑法第266 條第1 項前段之賭博罪及
      電子遊戲場業管理條例第22條之罪，依想像競合犯之規定
      ，從一重論電子遊戲場業管理條例第22條之罪。而經營電
      子遊戲場業之行為本身，顯然具有反覆性及延續性之特徵
      ，如將「多次違法經營電子遊戲場業行為」評價為數罪，
      恐與刑罰過度評價禁止原則相悖，並有違憲法所揭櫫之比
      例原則。基此，本院認被告多次違法經營電子遊戲場業行
      為，應僅成立「集合犯」之實質一罪，不論於刑法修正前
      、後均是如此，縱被告於刑法修正前、後各有多次違法經
      營電子遊戲場業行為，本院仍僅論以一罪（均屬集合犯之
      實質一罪），以求理論之一貫，而不採「二段併罰說」（
      按：將於刑法修正前所為數次違法經營電子遊戲場業行為
      論以連續犯；另將於刑法修正後所為違法經營電子遊戲場
      業行為，論以集合犯，再將此二段違法經營電子遊戲場業
      行為，予以數罪併罰，此說就同為多次違法經營電子遊戲
      場業行為，於刑法修正前、後竟異其理論適用，不無矛盾
      ，且依此說之結論，論以連續犯加重其刑後，再予數罪併
      罰，亦顯然不利於被告）。
（四）綜上，被告本件聲請簡易判決處刑部分，即與本院95年度
      簡字第5219號乙案部分，具有實質上一罪關係，揆諸前揭
      說明，被告本件犯行應為本院95年度簡字第5219號確定判
      決既判力效力所及，原審未予詳察，遽對被告論罪科刑，
      尚有未洽，自應由本院撤銷原判決，改諭知免訴之判決，
      。
五、按檢察官聲請以簡易判決處刑之案件，經法院認為有第451
    條之1 第4 項但書之情形者，應適用通常訴訟程序審判之，
    刑事訴訟法第452 條定有明文；且對於簡易判決之上訴，準
    用刑訴法第3 編第1 章及第2 章之規定，管轄第二審之地方
    法院合議庭受理簡易判決上訴案件，應依通常程序審理。其
    認案件有刑訴法第452 條之情形者，應撤銷原判決，逕依通
    常程序為第一審判決，法院辦理刑事訴訟簡易程序案件應行
    注意事項第14項亦有規定；本件原審依承辦檢察官聲請簡易
    判決處刑，對被告以常業賭博罪論罪科刑，經本院撤銷原判
    決，改諭知本件免訴，已詳如前述，足認檢察官聲請簡易判
    決處刑為不適當，而有刑事訴訟法第451 條之1 第4 項但書
    第3 款之情形，故依前揭規定，應由本院合議庭逕依通常程
    序審理後，自為第一審判決，當事人如不服本判決，仍得於
    法定上訴期間內，向管轄之第二審法院提起上訴，附此敘明
    。
六、臺灣高雄地方法院檢察署95年度偵字第12398 、18134 、17
    671 、19224 、19546 、19929 、25699 、2624 7、26907
    、32230 號併案意旨詳如附件二至十一所示，因認被告此部
    分亦涉犯刑法第266 條第1 項前段之賭博罪嫌或違反電子遊
    戲場業管理條例第22條之罪嫌，且與前開聲請簡易判決處刑
    部分，為法律上之同一案件，請求併予審理等語。被告前開
    經聲請簡易判決處刑部分，既經本院為免訴之諭知，則上開
    併辦部分即與聲請簡易判決處刑部分，不生何實質上一罪或
    裁判上一罪之關係，本院無從併予審理，應由檢察官另為適
    法之處理，附此敘明。
據上論斷，應依刑事訴訟法第455 條之1 第3 項、第452 條、第
369 條第1 項前段、第302 條第1 款，判決如主文。
本案經檢察官乙○○到庭執行職務。
中　　華　　民　　國　　96　　年　　1 　　月　　19　　日
                  刑事第二庭   審判長法　官  邱永貴
                                     法  官  楊筑婷
                                     法  官  何佩陵
以上正本證明與原本無異。
如不服本判決，應於收受送達後10日內向本院提出上訴書狀。
中　　華　　民　　國　　96　　年　　1 　　月　　19　　日
 　　　　　　　　　　　　　　　　　　書記官  張家瑜
附表一：
┌──┬─────┬────────────┬────┐
│編號│  所有人  │       扣押物名稱       │  數量  │
├──┼─────┼────────────┼────┤
│１  │甲○○    │@瑪電腦機台(均含主機、  │1台     │
│    │          │幕、鍵盤)               │        │
├──┼─────┼────────────┼────┤
│２  │甲○○    │網豹電腦機台 (均含主機、│2台     │
│    │          │螢幕、鍵盤)             │        │
├──┼─────┼────────────┼────┤
│３  │甲○○    │縱橫四海電腦機台 (均含主│1台     │
│    │          │機、螢幕、鍵盤)         │        │
├──┼─────┼────────────┼────┤
│４  │甲○○    │賽馬電腦機台 (均含主機、│1台     │
│    │          │螢幕、鍵盤)             │        │
└──┴─────┴────────────┴────┘
